【裁判字號】    95,交聲,788
【裁判日期】    951229
【裁判案由】    聲明異議
【裁判全文】
臺灣高雄地方法院刑事裁定             95年度交聲字第788號
原處分機關  交通部公路總局高雄區監理所
異  議  人
即受處分人  甲○
上列受處分人即異議人因違反道路交通管理處罰條例案件，對於
交通部公路總局高雄區監理所95年10月17日所為之處分（原處分
：高監營裁80-B00000000號），聲明異議，本院裁定如下：
    主  文
異議駁回
    理  由
一、聲明異議意旨略以：異議人於民國95年5 月2 日20時許，駕
    駛車號WAD- 727號輕型機車，行經高雄市○○○路939 巷口
    時，並未闖越紅燈行駛，而上開舉發地點並未設置任何路燈
    且在施工一片漆黑，且員警係於100 尺處之路口觀察攔檢，
    其目測誤差大，又不論超速或闖紅燈，皆應照相存證以開立
    違規罰單，異議人未收到任何違規照片，為此請求撤銷原處
    分云云。
二、道路交通管理處罰條例於民國94年12月28日修正公布，並於
    95年7 月1 日施行。按汽車駕駛人，行經有燈光號誌管制之
    交岔路口闖紅燈者，處新臺幣（下同）1,800 元以上5,400
    元以下罰鍰；並記違規點數3 點，修正前道路交通管理處罰
    條例第53條、第63條第1 項第3 款定有明文。修正後，上開
    罰鍰及違規記點之規定均不變，僅第53條將紅燈右轉之闖紅
    燈行為另訂於該條第2 項而處以較低之罰鍰，惟因本案異議
    人所涉之闖紅燈違規行為與紅燈右轉無關，是本件交通違規
    案件所涉上開規定，修正前後實質上並無不同，比較上亦無
    何者較有利之差別。再按，道路交通管理處罰條例本質上係
    屬行政罰而非刑罰，雖該條例本身未設有法律變更比較之規
    定，惟於94年2 月5 日公布，嗣於95年2 月5 日生效施行之
    行政罰法，則係屬行政罰之基本法，自可援引適用（此參照
    行政罰法第1 條規定即明）；而該法第5 條規定：「行為後
    法律或自治條例有變更者，適用行政機關最初裁處時之法律
    或自治條例。但裁處前之法律或自治條例有利於受處罰者，
    適用最有利於受處罰者之規定」，乃明定行政罰之法律或自
    治條例變更時之適用，係採「從新從輕」之處罰原則，亦即
    於行為後、行政機關最初裁處前之法律或自治條例有變更者
    ，原則上係「從新」，適用行政機關最初裁處時之法律或自
    治條例；僅於裁處前之法律或自治條例有利於受處罰者，始
    例外「從輕」，適用最有利於受處罰者之規定。是以，本件
    異議人駕車行經有燈光號誌管制之交岔路口闖紅燈之行為係
    在前揭道路交通管理處罰條例修正施行前，而行政機關最初
    裁處時已係該條例修正施行後之95年10月17日，因修正前後
    之處罰規定均屬一致，並無有利與否之差別，自應「從新」
    而逕依修正後之規定裁罰，合先敘明。
三、異議人雖否認有闖紅燈之行為，惟查，異議人於民國95 年5
    月2 日20時許，駕駛車號WAD- 727號機車，行經設有燈光號
    誌管制之高雄市○○○路與中華五路939 巷交岔路口，並於
    中華五路969 巷口為警攔查乙節，為異議人所是認，堪認屬
    實。而當日值勤攔查之員警黃文田與異議人素昧平生，且無
    怨隙，衡情應無設詞誣陷異議人之動機，如異議人並無闖紅
    燈情形，員警黃文田自無攔車再加以舉發之理。雖異議人辯
    稱員警黃文田係因視覺上之誤差致誤判其闖紅燈云云，惟此
    僅係異議人主觀之臆測而已，並無任何證據以佐其說。再者
    ，交通警員開單舉發違反道路交通管理處罰條例違規事實，
    本質上為行政處分，係公務員基於職務上公權力，依法就特
    定之具體事件所為具公法上效果之單方行政行為，基於公務
    員為公法上行為具有公信力之原則，該行政處分當可被推定
    為真正，其據以依法處分之事實認定亦為正確無誤，本此公
    信原則，立法者乃賦予行政機關制定違反道路交通事件統一
    裁罰標準及處理細則，使執勤警員得以立即處分以維護交通
    秩序及安全之行政目的，因此，倘公務員一切行政執法行為
    均須留存科學儀器證據方得取締不法，則國家行政執法勢必
    窒礙難行，考量當場攔檢取締之交通違規案件，有其突發性
    、臨時性及急迫性，自難以苛責警員必以科學儀器照相存證
    始得舉發。故受處分人若無法就執勤警員之舉發有誤提出相
    關證據以供調查，復無任何證據足資證明警員有捏造事實違
    法取締情事，則執勤警員本其維護交通秩序及安全之職責所
    為之舉發，自應受到合法、正確之推定。綜上所述，本件異
    議人確有闖紅燈之行為，應堪認定，異認人前揭所辯，不足
    採信。從而，原處分機關依修正後即現行之道路交通管理處
    罰條例第53條第1 項及第63條第1 項第3 款規定，裁處罰鍰
    4,500 百元並記違規點數3 點，核無違誤，本件異議人之異
    議為無理由，應予駁回。
四、據上論斷，應依道路交通案件處理法第19條，裁定如主文。
中    華    民    國    95    年    12    月    29    日
                  交通法庭    法  官  林 書 慧
以上正本證明與原本無異。
如不服本裁定應於送達後5日內向本院提出抗告狀。
中    華    民    國    96    年     1    月     2    日
                              書記官  鍾 錦 祥


司法院資訊處製作；財團法人民間司法改革基金會備份。
